臺灣高等法院民事判決　　　　　　　　99年度上更(二)字第68號
上　訴　人　蘇庚癸
　　　　　　彭心如
共　　　同
訴訟代理人　陳魁元律師
複代理人　　吳鴻奎律師
被上訴人　　張秋發
訴訟代理人　蘇進文律師
上列當事人間請求返還合夥出資事件，上訴人對於中華民國97年
1月17日臺灣板橋地方法院96年度訴字第960號判決提起上訴，經
最高法院第二次發回更審，本院於100年3月29日言詞辯論終結，
判決如下：
    主      文
原判決關於命上訴人彭心如應連帶給付被上訴人新台幣參佰玖拾
陸萬貳仟壹佰捌拾壹元，及自民國九十六年四月十三日起至清償
日止按週年利率百分之五計算之利息，及該部分假執行之宣告，
暨訴訟費用之裁判均廢棄。
上開廢棄部分，被上訴人在第一審之訴及其假執行之聲請均駁回
。
其餘上訴駁回。
第一、二審及發回前第三審訴訟費用，由上訴人蘇庚癸負擔五分
之四，餘由被上訴人負擔。
    事實及理由
一、被上訴人主張：上訴人蘇庚癸邀同上訴人彭心如為連帶保證
    人，與伊於民國 95年11月6日簽訂合夥契約書（下稱系爭合
    夥契約），設立「高暉新電子科技（深圳）有限公司」（下
    稱高暉新公司）」，生產蘇庚癸所營「高暉電子工業股份有
    限公司」（下稱高暉公司）」研發之有、無線擴音機、無線
    麥克風等產品，及自行研發、OEM//ODM代工，行銷與銷售。
    伊已依約交付合夥出資款新台幣（下同） 500萬元。詎蘇庚
    癸未依約轉讓高暉公司之 SMT自動插件機資產及提供等值設
    備與高暉新公司，並按合夥比例 100分之51股份登記為伊之
    名義。伊於 96年2月10日通知蘇庚癸商討退夥等重大事宜，
    蘇庚癸授權訴外人朱賢明到場，並經作成「會議結論」（下
    稱系爭會議結論），雙方同意伊退夥並歸還出資款。惟扣除
    代墊剩餘款 103萬7819元，餘款396萬2,181元迄未返還等情
    ，爰依合夥契約、系爭會議結論及連帶保證之法律關係，求
    為命蘇庚癸、彭心如連帶返還396萬2181元及自96年4月13日
    （即起訴狀繕本送達翌日）起至清償日止，按年息5%計算利
    息之判決（原審為被上訴人勝訴判決。上訴人不服，提起上
    訴）。答辯聲明：上訴駁回。
二、上訴人則以：伊未授權朱賢明簽署系爭會議結論；且該會議
    結論屬和解契約，朱賢明未經特別授權而簽署，對其自不生
    效力。又系爭合夥未經清算，合夥關係尚未消滅，被上訴人
    請求返還出資，於法不合。再者，被上訴人合夥出資並未付
    足500萬元，其中之250萬元已轉為對上訴人蘇庚癸之借款，
    伊並已清償完畢，被上訴人請求返還 500萬元之出資款顯無
    理由。另彭心如並非合夥人，不負返還出資義務，被上訴人
    請求其連帶返還出資，非有理由等語，資為抗辯。上訴聲明
    ：(一)原判決廢棄。(二)被上訴人在第一審之訴及假執行之聲請
    均駁回。
三、被上訴人主張其與上訴人蘇庚癸於 95年11月1日簽訂投資合
    約書，約定共同投資成立高暉新公司；蘇庚癸並邀彭心如為
    連帶保證人，於同年月 6日與被上訴人簽訂系爭合夥契約，
    約定設立合夥公司，地點位於中國大陸深圳市龍崗區○○市
    ○○路168號（興科工業區第6棟4樓）。同年月6日其依約開
    立第1期500萬元之支票交付予蘇庚癸為出資款；詎蘇庚癸遲
    未依約提供生產所需之零件及技術，乃於 96年2月10日通知
    蘇庚癸於同年月26日上午10時開會，蘇庚癸並出具開會委任
    書，委託朱賢明到場，並作成系爭會議結論，載明：「一、
    甲方（即被上訴人）提出在公司成立之後，乙方（即蘇庚癸
    ）先挪用資金在前，遲遲無法將公司資金償還高暉新，造成
    公司營運周轉問題導致甲方代墊。二、業務有訂單，乙方遲
    遲無法依合同約定提供支援影響公司營運。三、合約簽訂時
    ，乙方承諾在前半年之內，提供每月 3,000台訂單供高暉新
    營運開銷，事實不然。以上已造成違約行為，故甲方提出合
    約無法繼續履行必要，應由乙方歸還甲方全部 500萬元投資
    款，後繼經營與否，由乙方自行決定，公司現有設備、成品
    、半成品業務訂單全部歸於乙方所有。約定乙方須於 96年2
    月 27日下午5點30分前，歸還甲方投資款。原合夥契約書自
    即日起作廢」等情，有形式真正為兩造所不爭之投資合約書
    、系爭合夥契約書、 500萬元支票、緊急開會通知書、開會
    委任書及系爭會議結論等件為證（見原審卷第29至32頁、第
    41至43頁），此部分之事實堪信為真。
四、上訴人抗辯伊出具之開會委任書僅係就「相關營運事項緊急
    會議」授權，並非結束合夥之會議，亦未及於返還投資款，
    故朱賢明未經特別授權而簽署性質為和解之系爭會議結論，
    對其不生效力，且被上訴人出資500萬元之其中250萬元部分
    嗣轉為上訴人蘇庚癸之借款，上訴人並已清償該 250萬元借
    款，被上訴人仍請求返還 500萬元之出資款，自非有據，亦
    得依民法第 198條拒絕給付云云，則本件所應審究者即為：
    (一)系爭合夥是否業經蘇庚癸與被上訴人合意解散，並協議退
    夥條件？彭心如是否應負連帶保證責任？(二)被上訴人張秋發
    對於高暉新公司之投資款為何？其總共匯款數額為何？(三)上
    訴人依民法第 198條規定主張拒絕給付，有無理由？茲論述
    如下。
五、系爭合夥是否業經蘇庚癸與被上訴人合意解散，並協議退夥
    條件？彭心如是否應負連帶保證責任？
  (一)按受任人受概括委任者，得為委任人為一切行為。但為和解
    行為，須有特別之授權，民法第534條第4款定有明文。再按
    無代理權人以代理人之名義所為之法律行為，非經本人承認
    ，對於本人不生效力，民法第170條第1項定有明文，依此規
    定之反面解釋，無權代理人以代理人名義所為之法律行為，
    經本人承認者，即對本人發生效力。且所謂承認為代理權之
    補授，無須踐行一定之方式，由本人以意思表示為之為已足
    ，初不問其為明示或默示（依表意人之舉動或其他情事，足
    以間接推知其效果意思者而言）而有不同。
  (二)經查，系爭合夥契約書第 8條原約定：1.拆夥或解散時，若
    甲、乙其中一方繼續經營，所剩之設備資產需全數認購。2.
    若甲、乙雙方皆不願意繼續經營，則依照盈虧比例分攤。3.
    一年內不得拆夥或解散，否則生產設備應由乙方原價全數買
    回（見原審卷第31頁）。而按合夥財產，應先清償合夥之債
    務，或劃出必需之數額後，其賸餘財產始應返還各合夥人金
    錢或其他財產權之出資，此觀諸民法第 697條規定亦明。由
    此可知合夥於解散後，尚應踐行清算程序；清算後有賸餘財
    產者，始有返還出資之問題。然系爭會議結論卻為：「甲方
    提出合約無法繼續履行必要，應由乙方歸還甲方全部 500萬
    元投資款，後繼經營與否，由乙方自行決定，公司現有設備
    、成品、半成品業務訂單全部歸於乙方所有。約定乙方須於
    96年2月27日下午5點30分前，歸還甲方投資款。原合夥契約
    書自即日起作廢。」等情（見原審卷第43頁），顯係雙方決
    定結束合夥關係，無需再行清算，自與系爭合夥契約書約定
    、法定程序有間；則被上訴人與蘇庚癸為結束合夥關係，就
    被上訴人投資款之返還及數額多寡，達成無須經清算程序即
    由上訴人返還之合意，尚難謂其等間無互相讓步以終止爭執
    而為和解之意。
  (三)系爭會議結論性質既屬和解，依民法第534條第4款之規定，
    受任人朱賢明自需經委任人蘇庚癸特別授權始可為之。查上
    訴人蘇庚癸簽立之開會委任書記載：「茲委託朱賢明參加高
    暉新電子科技（股份）有限公司相關營運事項緊急會議…」
    （見原審卷第42頁），參諸系爭會議於96年2月10日之緊急
    開會通知書載明：「茲因雙方合作經營高暉新電子公司，現
    因乙方（即蘇庚癸）在公司業務跟研發上未能遵照合夥契約
    之條例，故發緊急開會通知單處理善後事宜…… 6、本來雙
    方是在對公司未來發展有很大信心前提下來開辦高暉新公司
    ，但技術方面都需乙方全力配合，如果在乙方沒辦法配合之
    下公司就無延續必要，故緊急通知……開會處理善後事宜…
    …。」等文義（見原審卷第41頁），足見上訴人蘇庚癸就系
    爭會議事項即高暉新公司是否繼續營運、善後等問題，確已
    事前知情，並均授權朱賢明處理。但對於合夥結束後應否退
    還投資款？應退若干？有無授權乙節，證人朱賢明則於原審
    證稱：「（問：依原證 8委任書，蘇庚癸是否全權委託你處
    理？）因為在開會的好幾天前，張秋發就已經把要開會的事
    項傳真給公司，蘇庚癸都知道，他就叫我去開會，把問題處
    理掉，並儘快去大陸接收」、「（問：開會前蘇庚癸是否知
    道張秋發要求退還 500萬元投資款，並授權你去處理？）對
    ，他說這還有爭論，以後看怎麼走怎麼辦。」、「（問：到
    底蘇庚癸是否同意退還這五百萬元投資款？）他不同意退50
    0萬元，但他同意把公司結束掉。」、「（ 問：既然蘇庚癸
    不同意退 500萬元，為何你代表他去開會時，會同意由蘇庚
    癸退還張秋發 500萬元？）因為當時他沒有特別講說他不願
    意退，他只是說錢是有爭議的。」等語（見原審卷第 159至
    160頁 ），可知上訴人蘇庚癸雖出具委任書予朱賢明就「相
    關營運事項」概括委任為一切行為，但就應否退還出資款之
    議題，上訴人蘇庚癸則認為具有爭議，難認已事前授權。是
    就逾越上訴人蘇庚癸原始授權範圍之應否退還投資款議題，
    系爭會議雖達成返還投資款之結論，但因朱賢明無該和解之
    特別授權，應認屬無權代理之行為。
  (四)再查，朱賢明於作成系爭返還投資款之會議結論前雖未獲上
    訴人蘇庚癸授權，但於系爭會議結論作成後之 96年2月28日
    旋即與上訴人蘇庚癸開會並簽署「高暉新營運交接事宜」，
    除雙方確認 96年2月28日結束，交接清冊、資金、業務、行
    政事項及相關文件外，其中第六點並明載「雙方討論資金補
    退之問題，依合約行事」等文字（見本院前審上更(一)字卷第
    18頁），證人朱賢明（即該營運交接事宜之製作人）復證稱
    ：「（問：交接單第六點載明『雙方討論資金補退之問題，
    請依合約行事』，係何意？）此交接單是在高雄簽的，26日
    是在板橋與張秋發開會，因我是執行長，對於整個資金使用
    我並不清楚，所以當然是依據合約行事。」、「（問：證人
    寫第六點資金補退事宜，你所說資金補退事宜是何人與何人
    間？）是上訴人蘇庚癸與上訴人張秋發間。」、「（問：蘇
    庚癸看了這段文字反應如何？）當初他說要告就來告。上訴
    人蘇庚癸知道這些事情卻刻意隱瞞我有將會議結論告訴他，
    且他也承認，到第2年6月，張秋發告他時才否認所有事實，
    當初他有簽名，所以他知情」等語（見本院前審上更(一)字卷
    第77頁），且上訴人蘇庚癸就上開「高暉新營運交接事宜」
    ，於板橋地檢署檢察官偵訊時原雖否認有開該次會議（見板
    橋地檢署 97年度偵字第22319號偵查卷第46頁），待被上訴
    人於提出 96年3月1日高暉新營運交接事宜上載「與會人員」
    確有上訴人蘇庚癸與朱賢明 2人簽名（見同上偵字第22319
    號卷第94頁），上訴人蘇庚癸方自承：「這個交接事宜確實
    是我簽的，但我們這個3月1日只有我們兩個在講，而且我只
    有說雙方討論資金退補問題是依合約行事。」等語（見同上
    偵字第 22319號偵查卷第91頁），業已承認其親簽無訛。足
    認上訴人蘇庚癸雖於系爭會議結論作成時尚不知退還投資款
    之事，然於96年3月1日其與朱賢明開會並討論高暉新公司交
    接之內容，並簽署「高暉新營運交接事宜」文件，自難諉稱
    不知退還投資款之事。
  (五)又上訴人蘇庚癸之特別助理李勤川確於96年3月8日收回高暉
    新印章及營運文件等物品，此有李勤川在「2006年12月20日
    李勤川交張董與資料清單」簽署之清單可稽（見原審卷第61
    頁），並為上訴人蘇庚癸所不否認（見原審卷第71頁），（
    按該清單內容原係合夥之初所點交給張良圳，96年3月8日再
    由張良圳點交回李勤川，見同上地檢署 97年偵字第22319號
    卷第 41頁），再參以朱賢明確於96年3月間前去大陸接管經
    營「高暉新公司」，迄至 96年4月10日始經「高暉公司」董
    事會調回，有公告1紙可參（同上地檢署97年偵字第22319號
    卷第20頁），足見證人朱賢明上揭偵查中證述：「告訴人開
    會前告訴我要我去把合夥關係 close掉，告訴人還派我去大
    陸繼續經營高暉新，而 96年3月我也確實有去大陸」等語（
    見同上地檢署 97年他字第4052號偵查影印卷第6頁），信而
    有徵。衡情上訴人蘇庚癸既於 96年2月26日之開會前，即告
    知朱賢明欲將兩造合夥之「高暉新公司」結束，並派朱賢明
    前去大陸接管經營「高暉新公司」，蘇庚癸嗣亦簽認朱賢明
    製作「高暉新營運交接事宜」文件，同意「雙方討論資金補
    退之問題，依合約行事」，由朱賢明傳真予被上訴人（見同
    上偵字第 22319號卷第41頁），並再指派李勤川前往接收高
    暉新公司之印鑑及文件，堪認上訴人蘇庚癸已承認系爭會議
    結論之效力。否則上訴人蘇庚癸焉會簽認該「高暉新營運交
    接事宜」，並派人會同點交系爭合夥公司之現有設備、成品
    、半成品及業務訂單，即完成系爭會議結論之履行行為。且
    上訴人蘇庚癸就 96年2月26日系爭會議事項即高暉新公司是
    否繼續營運、善後等問題，確已事前知情，並均授權朱賢明
    處理，已如上述，自無可能對於系爭會議內容均未予聞問，
    而旋即於同年 3月1日復與朱賢明討論交接事宜，並於同年4
    月10日作成將朱賢明調回臺灣之公告，是上訴人事後再以朱
    賢明未經特別授權，其不曾承認系爭會議結論之效力，系爭
    會議結論對其不生效力云云，尚無可取。
  (六)上訴人蘇庚癸復以其係遭詐欺及脅迫始委任朱賢明參加96年
    2 月26日之開會，其已撤銷委任之意思表示，自不得執系爭
    會議結論請求返還出資款 500萬元云云為辯。惟查上訴人對
    前揭開會前之緊急開會通知書並不爭執，又上訴人蘇庚癸除
    簽署開會委任書外，會後於 96年2月28日並簽署「高暉新營
    運交接事宜」文件，若係遭詐欺及脅迫，豈會事後派員接管
    高暉新公司並派人會同點交系爭合夥公司之現有設備、成品
    、半成品及業務訂單，完成系爭會議結論之履行行為？殊背
    於常情。況上訴人蘇庚癸曾對被上訴人、朱賢明、張良圳 3
    人提出刑事告訴背信罪嫌，此部分亦經同上地檢署97年偵字
    第 22319號不起訴處分確定。則上訴人既已提起刑事告訴，
    卻未對朱賢明提出詐欺或脅迫之告訴，亦無提出其他事證佐
    證其遭詐欺及脅迫之事實，其於本件所為前開抗辯，亦無可
    取。
  (七)末查，上訴人蘇庚癸派人參與性質為和解之系爭會議結論，
    事後亦默示承認其效力，已如前述，自應受此系爭會議結論
    即和解效力之拘束，對被上訴人負返還出資款之責。惟民法
    上所稱之和解，如當事人係以他種法律關係或以單純無因性
    之債務約束等由，替代原有之法律關係而成立者，乃創設性
    之和解；倘以原來而明確之法律關係為基礎而成立者，則屬
    認定性之和解。該以原來明確之法律關係為基礎而成立之認
    定性和解，因僅有認定效力，債權人固非不得依原來之法律
    關係，訴請債務人為給付；惟苟係以他種法律關係或單純無
    因性之債務約束等由，替代原有之法律關係而成立之創設性
    和解，即無容再依原來明確之法律關係，請求債務人為給付
    之餘地（最高法院99年台上字第2195號判決意旨參照）。是
    上訴人蘇庚癸以系爭和解契約取代原有之合夥契約，性質上
    即屬替代原有之合夥法律關係而成立之創設性和解，若上訴
    人彭心如未曾事前同意或事後承認，即無由再以彭心如原簽
    立之連帶保證契約請求其給付。被上訴人雖提出 96年4月10
    日董事會公告及證人朱賢明曾證稱：「（原證11之會議，蘇
    庚癸、彭心如是否有參加？）有，四個人參加，還有我跟王
    姿涵」等語（見原審卷第 160頁），主張上訴人彭心如已同
    意或承認系爭會議結論云云，然上訴人彭心如及證人王姿涵
    均否認曾參與上開會議（見原審卷第85頁），另參以被上訴
    人於刑事偵查案件中提出之96年3月1日高暉新營運交接事宜
    上載「與會人員」確僅有上訴人蘇庚癸與朱賢明 2人簽名（
    見同上偵字第 22319號卷第94頁），且蘇庚癸於上開刑事偵
    查案件中陳稱：「這個交接事宜確實是我簽的，但我們這個
    3月1日只有我們兩個在講，而且我只有說雙方討論資金退補
    問題是依合約行事。」（見同上偵字第 22319號卷第91頁）
    ，陳述其僅與朱賢明開會之詞不合，尚難驟認上訴人彭心如
    確曾參與會議。至於上開董事會公告之內容僅為 96年4月10
    日起將朱賢明自高暉新公司調回高暉公司處理業務，縱為上
    訴人彭心如所簽發，仍難認彭心如有同意擔任系爭和解會議
    結論連帶保證人之意思，至多僅能推論彭心如有事後知悉之
    事實，皆無從據此認定被上訴人前開主張為真實，而認上訴
    人彭心如有事前同意或事後承認此創設性和解並擔任連帶保
    證人之意。況系爭會議結論僅由被上訴人及蘇庚癸委任之代
    理人朱賢明簽名於上，末段並記載：「原合夥契約書自即日
    起作廢」等字句（見原審卷第42、43頁），上訴人彭心如既
    未委任朱賢明參與系爭會議，自非系爭和解之當事人，且被
    上訴人與上訴人蘇庚癸合意原合夥契約書自即日起作廢，是
    被上訴人依原有之保證關係，請求上訴人彭心如連帶返還出
    資款云云，即無足採。
  (八)至被上訴人主張依合夥契約第8條第3項：「壹年內不得拆夥
    或解散，否則生產設備應即乙方（即上訴人蘇庚癸）原價全
    數買回」之約定，並為本件請求之依據云云。經核「買回生
    產設備」與「返還投資款」兩者顯不相同，系爭會議結論係
    屬創設性之和解，已如上述，故被上訴人已無從再依原合夥
    契約第8條第3項請求，此項主張即無理由。
六、被上訴人張秋發對於高暉新公司之投資款為何？其總共匯款
    數額為何？
  (一)上訴人另以被上訴人依約應出資 500萬元，其中一半係給付
    上訴人蘇庚癸購買其原有廠房、技術、專利等權利，另外一
    半則為高暉新之營運周轉金；惟被上訴人出資 500萬元之其
    中 250萬元部分嗣轉為上訴人蘇庚癸之借款，上訴人蘇庚癸
    並已清償該250萬元借款，被上訴人仍請求返還500萬元之出
    資款，自非有據云云為辯，並以其提出之借款明細一紙為論
    據（見本院前審上更(一)字卷第46頁）；被上訴人雖不否認上
    開明細所載，亦不爭執上訴人已清償該 250萬元借款，但以
    另外一半高暉新之營運周轉金 250萬元遭上訴人挪用，其再
    另以人民幣折合 250萬元匯予高暉新公司補足等語，並據提
    出高暉新公司開立之證明書 2紙為憑（見本院前審上更(一)字
    卷第 21-22頁，第54頁）。經查，被上訴人依約應給付上訴
    人之500萬元，其已開立500萬元支票交由上訴人蘇庚癸於95
    年 11月1日簽收，此有被上訴人提出之支票簽收影本乙紙為
    據（見本院前審上更(一)字卷第20頁），上訴人對此亦不爭執
    ，並於刑事背信案件偵查中自承：「我有簽收張秋發的五百
    萬支票，我們約定其中一半是向我購買高暉新的生產設備和
    專利權、技術等，另外一半是作為合夥公司的營運資金。」
    、「其中250萬元歸我，另外的250萬我打算匯到合資公司，
    但因為張秋發沒提供帳戶給我，我就沒匯，並算是我和張秋
    發的借款，我也有簽立借據給張秋發。」等語（同上偵字第
    22319號卷第45頁），可知被上訴人確實已給付500萬元，但
    上訴人蘇庚癸則未將其中之 250萬元匯給高暉新公司作為營
    運資金。
  (二)次查，上開 2紙證明書內容分別記載被上訴人張秋發匯來代
    墊款人民幣各232,917元、348,687元（折合約100萬、150萬
    元）供高暉新財務使用，暫存於張良圳先生戶頭，特此證明
    等語，而證明書製表人劉曉丹係「高暉新公司」之財務人員
    ，此有春節放假聯絡表、借款單等可佐（見同上偵字第2231
    9號卷第 18、第21頁），且上訴人於原審所提出之費用申請
    單 2紙除加蓋財務專用章外，亦由劉曉丹簽名見證（見原審
    卷第125頁、128頁），足見劉曉丹確實有權製作該證明書應
    為可採。又證明書上雖記載「此筆金額暫存於張良圳先生戶
    頭」等語，但上開證明書之確認者即張良圳證稱：「高暉新
    公司一般的行政開銷跟工資的發放，都會經蘇庚癸董事長簽
    名才發放。先前的500萬元，因為250萬元沒有匯過去，張秋
    發又代墊250萬元給公司。」等語（見原審卷第162頁），而
    高暉新公司之營運需要資金，確實係由張良圳支付，此亦有
    被上訴人提出之95年12月9日至96年2月10日期間，總計提領
    45次、合計共人民幣 339,123元之借款單為據（被上訴人主
    張以當時人民幣折算新臺幣之浮動兌換比例約為 4.31165元
    乙節亦未據上訴人否認，則以此計算人民幣 339,123元約合
    新臺幣146萬2,181元），借款單上有上訴人蘇庚癸特別助理
    李勤川簽名，並蓋「高暉新電子科技（深圳）有限公司財務
    用章」字樣之戳章可得為證（見本院上更(二)字卷第23至31頁
    ），參以證人朱賢明亦證稱：「 2月會議結束之前，是張良
    圳在支付公司開銷費用。因後來有辦交接我有看到一些傳票
    是張良圳在支付才知道…」等語（見本院前審上更(一)字卷第
    78頁背面）。則由上開證人證言及證明書可知，上訴人蘇庚
    癸未依約交付高暉新公司之營運資金，係由被上訴人再代墊
     250萬元置於張良圳管理之帳戶，並由此支付高暉新公司之
    日常營運資金。嗣該帳戶由上訴人蘇庚癸之特別助理李勤川
    於96年3月8日收回高暉新營運文件時接收，則有李勤川在「
    2006年12月20日李勤川交張董與資料清單」簽署之清單可稽
    （見原審卷第60至61頁），堪認被上訴人主張其嗣後再匯款
     250萬元於其弟張良圳帳戶供高暉新公司支用乙節，應為真
    實。且被上訴人之前交付之500萬元支票，其中250萬元既遭
    上訴人挪用，則被上訴人主張其為免再遭挪用，而再匯款25
     0萬元於其弟帳戶，衡情亦屬可信，而高暉新公司營運所需
    之款項既自該帳戶提領，亦可認被上訴人確已另交付 250萬
    之投資款，上訴人抗辯不生給付之效力云云，則無可採。
  (三)再查，就本件被上訴人之匯款金額，證人朱賢明證稱：「…
    後來張秋發又拿出 250萬元，之前之營運資金已被挪用，公
    司已經啟動無法支付薪水，因合作剛開始，張秋發不得已提
    出 250萬元匯去大陸，…」等語（見本院前審上更(一)字卷第
    78頁背面）；對照證人王姿涵即「高暉公司」之副總經理證
    稱：「剛開始是一筆 500萬元要匯到高暉新，由上訴人蘇庚
    癸拿，但後來250萬元沒有匯，因他說沒有戶頭，250萬元就
    挪用，後來以給付利息方式給張秋發，請張秋發代墊挪用25
     0萬元再寄到大陸的公司，管道如何匯入我不知道，我是聽
    上訴人蘇庚癸、彭心如有這麼說。（問：後來挪用 250萬元
    ，你知否有無還？）有還250萬元，在台灣是分成一個150萬
    元，一個 100萬元（均有包含利息）作帳。」、「（請證人
    說明付利息是我代墊100、150萬元，或是我後面代墊款250
    萬元，與之前 500萬元是否有關的。）因500萬元中250萬元
    被挪用，張秋發知道後說既然挪用他就墊，上訴人就支付利
    息，後來 250萬元匯到大陸部分我不知道。我所知道確實上
    訴人蘇庚癸、彭心如有挪用 250萬元沒有將錢匯到大陸，後
    來又叫張秋發補錢過去，張秋發認為已經挪用，就借他們錢
    ，至於那兩張支票我確實沒有看過。我的概念是一次的利息
    ，因他們就挪用一次而已。（請證人回答我是匯多少錢？）
    被上訴人共匯 750萬元進去。」等語（見本院前審上更(一)卷
    第80頁背面至81頁），互核並無矛盾之處，且與被上訴人之
    主張相符。考量證人朱賢明及王姿涵均曾係上訴人之員工，
    且身居公司要職，依常情其等並無刻意偏袒被上訴人之虞，
    且其等就公司資金往來應有所與聞，證詞應為可採。雖上訴
    人蘇庚癸曾對朱賢明提起刑事告訴，然其於偵查中僅稱：「
    ( 問：朱賢明為何要代表你做成返還出資的結論？）因為朱
    賢明之前對我有不滿。」（見同上偵字第 22319號卷第46頁
    ）、「(問：朱賢明如要返還500萬元與張秋發，對他有何好
    處？）我們只能認為他們之間有勾結，但是我們沒有其他證
    據證明，我們是依情理來推論。」等語（見同上偵字第2231
    9號卷第191頁背面），顯見上訴人蘇庚癸之指述一再更異其
    詞而不可信，並經檢察官對朱賢明不起訴處分確定，至於證
    人王姿涵亦經上訴人於本院前審及偵查案件中聲請其到庭作
    證(見本院上字卷第53頁、同上偵字第 22319號卷第6頁），
    可見上訴人應認證人王姿涵無偏頗被上訴人之虞，甚至應會
    為對上訴人有利之證詞。至於證人王姿涵於99年1月4日具狀
    自首其於97年8月8日在偵查案件偽證，並於自首狀載以：「
    由於身為高暉電子公司員工，當老闆（彭心如及蘇庚癸）要
    我如此做、如此說，我無法說不，雖然知道傷及無辜，當時
    就是沒有勇氣拒絕，因為我身不由己。」等語（見板橋地檢
    署99年度他字第 1494號卷第3頁），惟其就自首內容仍提及
    ：「(提問：有無其他意見？ ）正確版：…張秋發給蘇庚癸
    500萬元，其中250萬元週轉金應要匯至大陸高暉新公司，但
    蘇庚癸及彭心如卻挪用要給高暉新公司的 250萬元週轉金，
    並將利自挪用的週轉金還欠地下錢莊的錢；蘇庚癸說不知要
    匯到什麼戶頭，是不實的事，因為當時二人並無意要把錢匯
    至高暉新公司。但因大陸高暉新公司需要資金，所以蘇庚癸
    及彭心如要求張秋發再 匯250萬元至高暉新公司，二人把再
    匯的250萬元就當成借款，故張秋發共付款750萬元，二人也
    還清了 250萬元再匯款（含利息）。…」等語（見板橋地檢
    署99年度他字第1494號卷第2至3頁），即仍重述被上訴人共
    付款 750萬元，上訴人雖辯以：王姿涵跟上訴人因債務糾紛
    互有民、刑事的告訴，我們告王姿涵重利，王姿涵的陳報狀
    所述事項與本件並沒有關連，事實上在前審，王姿涵已經被
    上訴人聲請傳訊過，王姿涵的立場早就偏頗於被上訴人，所
    以被上訴人才能拿到王姿涵的陳報狀云云（見本院卷第101
    頁背面），然查上訴人於本院前審程序中，亦未否認證人王
    姿涵證詞之可信度，應認證人朱賢明、王姿涵上開證詞為可
    採。
  (四)另參以上訴人於原審均未爭執被上訴人並未實際出資 500萬
    元，僅爭執其未授權亦未同意返還該 500萬元出資款，且於
    提出於本院前前審之 97年4月29日之爭點整理狀亦載其爭執
    事項之第3項為：「上訴人有無如96年2月26日會議結論之三
    點情形，違反二造合夥契約，而需將被上訴人的 500萬元匯
    款返還被上訴人？」（見本院上字卷第44頁），可認已自認
    被上訴人有出資 500萬元，甚至於本院前前審審理時亦同意
    爭點為：(一)系爭合夥是否業經蘇庚癸與被上訴人合意解散，
    並協議退夥條件？(二)蘇庚癸、彭心如依民法第 198條規定主
    張拒絕給付，有無理由？(見本院上字卷第37頁背面及第164
    頁），亦未爭執被上訴人僅實際出資 250萬元，益見其顯係
    因在原審遭敗訴之判決，始一再更異其抗辯之理由而無可採
    。再參以本院詢以被上訴人匯款至其弟張良圳之帳戶，有無
    提出相關資料？被上訴人陳稱：「這是在大陸的帳戶，時間
    經過五年，資料已經銷燬。（問：如何證明這筆 250萬元？
    ）上訴人根本都沒有任何出資，從公司的花費金額有多少，
    就可以知道我投入多少金額。公司的支出憑證有45張，全部
    的錢都是花在公司。」，而上訴人則稱：「公司的支出，在
    本件投資之前上訴人就已經設立公司在大陸，有關公司開銷
    、人事經費，就是由上訴人支付，此種情形到雙方合夥以後
    仍然沒有改變，被上訴人提出公司的支出憑據，因為是被上
    訴人弟弟事後制作，上訴人無從審認真假，但可以確認公司
    的支出一直都有在付錢。」等語（見本院上更(二)卷第33頁背
    面、第34頁），惟查被上訴人原給付之500萬元，其中250萬
    元係要供高暉新公司營運所需，此為兩造所不爭執，並觀諸
    合夥契約書第 4條載：「第一期：伍佰萬元於簽約時支付給
    乙方以便開辦及啟動公司運轉金。（其中一半為購買乙方提
    供予合夥公司營運、生產所需設備，…）」記載可明，然該
    250 萬元遭上訴人挪用而轉為借款乙節，亦如上述，可認高
    暉新公司原確欠缺營運資金，上訴人當時亦有資金之需求，
    上訴人空言有關公司開銷、人事經費，均由上訴人支付，然
    上訴人蘇庚癸於與被上訴人合意解散後，既又已派人接收高
    暉新公司，卻始終未能提出其由其支出高暉新公司開銷、人
    事經費等之證明，所辯自無足採。本院綜合全辯論意旨，認
    被上訴人於給付500萬元款項後，因其中之250萬元遭上訴人
    蘇庚癸挪用，此部分已轉為借款，然為維持公司運作，被上
    訴人再匯款250萬元，則被上訴人出資總額仍為500萬元無訛
    。上訴人雖抗辯已將被上訴人給付之500萬中的250萬元已轉
    為借款，並已清償完畢云云。然被上訴人對此既不爭執，且
    被上訴人共給付750萬元，扣除上訴人已清償之250萬元借款
    後，仍然對於高暉新公司有 500萬元之投資款，是上訴人以
    此抗辯被上訴人對其無請求權云云，顯無足採。又依系爭會
    議結論，蘇庚癸雖應返還被上訴人 500萬元，然被上訴人主
    張應返還之金額為3,962,181元（即購買上訴人設備之250萬
    元，及上述實際支付高暉新公司營運之146萬2,181元合計金
    額，亦即原500萬元，扣除代墊剩餘款 103萬7,819元之金額
    ），此為不利於被上訴人之主張，基於處分權主義，被上訴
    人請求蘇庚癸返還之金額，自應以3,962,181元為據。
七、蘇庚癸依民法第198條規定主張拒絕給付，有無理由？
    按「因侵權行為對於被害人取得債權者，被害人對該債權之
    廢止請求權，雖因時效而消滅，仍得拒絕履行。」民法第19
     8條定有明文。查：如上所述，被上訴人依系爭會議結論之
    法律關係，請求蘇庚癸給付如其聲明所示之本息為可採，而
    非基於「侵權行為」對於蘇庚癸取得之債權，是蘇庚癸依上
    開規定，主張拒絕給付，亦無理由。
八、綜上所述，上訴人蘇庚癸既派人參與性質為和解之系爭會議
    結論，事後亦默示承認其效力，自應受此系爭會議結論即和
    解效力之拘束。然此和解契約性質上屬替代原有之法律關係
    而成立之創設性和解，因無從認定上訴人彭心如有事前同意
    或事後承認此創設性和解之意，被上訴人即不得請求上訴人
    彭心如連帶返還出資款，被上訴人依連帶保證之法律關係請
    求彭心如負連帶責任，即屬無據。是被上訴人依系爭會議結
    論合意返還出資款之法律關係，於扣除代墊剩餘款 103萬7,
    819元後，請求上訴人蘇庚癸返還 396萬2,181元，及自起訴
    狀繕本送達翌日（即 96年4月13日）起至清償日止，按年息
    5%計算之利息，為有理由，應予准許。其請求上訴人彭心如
    連帶給付上開396萬2,181元本息部分，則無理由，應予駁回
    ，此部分假執行之聲請即失所附麗，應併予駁回。原審就彭
    心如部分，為上訴人敗訴之判決，並為假執行之宣告，自有
    未洽。上訴人彭心如上訴意旨就此部分指摘原判決不當，求
    予廢棄改判，為有理由。至於上開應准許部分，原審判命上
    訴人蘇庚癸給付，並為假執行之宣告，核無違誤，上訴意旨
    ，就此部分，仍執陳詞，指摘原判決不當，求予廢棄，為無
    理由，應駁回其上訴。
九、本件事證已臻明確，兩造其餘攻擊防禦方法及未經援用之證
    據，經審酌後核與判決結果不生影響，爰不一一論述，附此
    敘明
十、據上論結，本件上訴為一部有理由，一部為無理由，爰判決
    如主文。
中    華    民    國   100    年    4     月    12    日
                    民事第十七庭
                        審判長法  官  藍文祥
                              法  官  張競文
                              法  官  陳麗芬
正本係照原本作成。
如不服本判決，應於收受送達後20日內向本院提出上訴書狀，其
未表明上訴理由者，應於提出上訴後20日內向本院補提理由書狀
（均須按他造當事人之人數附繕本）上訴時應提出委任律師或具
有律師資格之人之委任狀；委任有律師資格者，另應附具律師資
格證書及釋明委任人與受任人有民事訴訟法第466條之1第1項但
書或第2項（詳附註）所定關係之釋明文書影本。
中    華    民    國   100    年    4     月    13    日
                              書記官  張永中
附註：
民事訴訟法第466條之1（第1項、第2項）：
對於第二審判決上訴，上訴人應委任律師為訴訟代理人。但上訴
人或其他法定代理人具有律師資格者，不在此限。
上訴人之配偶、三親等內之血親、二親等內之姻親，或上訴人為
法人、中央或地方機關時，其所屬專任人員具有律師資格並經法
院認為適當者，亦得為第三審訴訟代理人。